最高法院刑事判決　　　　　　一○○年度台上字第二九四一號
上　訴　人　劉彥麟
選任辯護人　呂翊丞律師
上　訴　人　吳冠緻
上列上訴人等因違反毒品危害防制條例案件，不服台灣高等法院
中華民國九十九年一月二十八日第二審判決（九十八年度上訴字
第三六五一號；起訴案號：台灣桃園地方法院檢察署九十七年度
偵字第一０一一號），提起上訴，本院判決如下：
    主  文
上訴駁回。
    理  由
按刑事訴訟法第三百七十七條規定，上訴於第三審法院，非以判
決違背法令為理由，不得為之。是提起第三審上訴，應以原判決
違背法令為理由，係屬法定要件。如果上訴理由書狀並未依據卷
內訴訟資料，具體指摘原判決不適用何種法則或如何適用不當，
或所指摘原判決違法情事，顯與法律規定得為第三審上訴理由之
違法情形，不相適合時，均應認其上訴為違背法律上之程式，予
以駁回。上訴人劉彥麟上訴意旨略稱：(一)、劉彥麟在前往大陸地
區之前，係購買三個月期之機票，抵達大陸地區後，接獲父病消
息，乃臨時決定攜帶幼女回台探望，有機票可證，如謂係預先為
運輸毒品而行事，祇須購買二週期之機票已足；劉彥麟回台後，
雖持用綽號「阿志」之不詳真實姓名友人所提供之000000
0000號行動電話（下稱「０九二六手機」），卻毫無掩飾，
以之和家人、朋友通聯，有通聯紀錄可徵，如謂知情，既曾任警
職，豈會如此？尤以案發之前，劉彥麟尚以上揭手機聯繫前妻陳
宥錡見面，移交幼女給前妻，為陳宥錡證實，如謂即將簽收空運
來台之毒品，怎會攜童同行？貨運公司經理馬肇隆、警員江榮仁
均供證簽收毒品之時，劉彥麟確謂來貨係家具。以上各項證據，
當足以證明劉彥麟係在不知詳情下，遭「阿志」利用，代簽收取
走私毒品之工具，皆屬有利於劉彥麟之證據，原審悉不加採用，
已違背經驗法則、論理法則，且未說明不採之理由，亦有判決不
備理由之違誤。(二)、劉彥麟縱然在出國前，曾以原持用之000
0000000號行動電話（下稱「０九八九手機」）和「阿志
」之「00000000000號」大陸地區門號通聯之情，但
既乏談話內容，原判決逕行認定與毒品走私有關，亦嫌理由欠備
；尤以最為關鍵之0000000000號行動電話（下稱「０
九二八手機」）原持用人如何將之留下供為劉彥麟和貨運公司聯
繫使用乙節，原判決既未說明其憑以認定之依據，且復於事實欄
內，記載該原持用之不詳姓名人（按非上揭「阿志」，而係「阿
志」出國後，接收、使用此手機之人）留下「０九二八手機」後
「先行離去」，卻於理由內析述「該男子根本未離開新竹市○○
街九十七號（按係指定之送貨地），而在該處附近監視被告劉彥
麟等人收貨之情形」，顯然同有理由不備，另有理由矛盾之違誤
。另上訴人吳冠緻上訴意旨略謂：(一)原判決僅以馬肇隆、江榮仁
在審理中，已踐行證人交互詰問程序為由，逕認其等在警詢時之
陳述，因此取得證據適格，尚非妥適。(二)、卷內既乏證據資料足
以證明上揭「０九二八手機」係「阿志」所持用，原判決卻逕行
認定吳冠緻於認識「阿志」後，即以自己持用之0000000
000號行動電話（下稱「０九一一手機」）和「阿志」原持用
之「０九二八手機」頻繁通聯；又既無任何通聯內容，竟憑空遽
認彼此間有共同走私毒品之犯意聯絡；事實認定走私進口之毒品
係愷他命，理由內雖同有重量之記載，卻未見說明憑何認定係屬
第三級毒品，且純度高達百分之九十八；未明確認定包裝上揭愷
他命之二十只夾鏈袋，是否能與毒品分離，即予宣告沒收，皆有
判決不備理由之違誤。(三)、原審未詳查相關手機通聯情形，又遽
行認定提供收貨處所之林志明係「不知情者」，要與事發二年之
後，報上赫然刊登其人夥同劉彥麟以相同手法走私愷他命、大麻
之情難合，是吳冠緻是否確為共同正犯？林志明是否確實不知內
情？事實猶非明瞭，應認原審有證據調查職責未盡之違失各云云
。惟查：證據之取捨、證明力之判斷及事實之認定，俱屬事實審
法院自由裁量之事項，此項職權之行使，倘未違背客觀存在之經
驗法則或論理法則，即無違法可指，觀諸刑事訴訟法第一百五十
五條第一項規定甚明，自無由當事人任憑己意，為不同評價，妄
指為違法，而資為其合法上訴第三審理由之餘地。又法院認定事
實，並不悉以直接證據為限，其綜合各項調查所得之直接、間接
證據，本於合理推論而為判斷、認定，要非法所不許。再同法第
三百七十九條第十款所稱應於審判期日調查之證據，係指與待證
事實具有重要關係，客觀上認為有調查之必要性及可能性，為認
定事實、適用法律之基礎者而言；若事實已臻明確，自毋庸為無
益之查證，不生未盡證據調查職責之違法問題。原判決主要係依
憑劉彥麟坦承：伊出國前往大陸地區，遇見「阿志」，「阿志」
託伊返台後，代收「阿志」從大陸進口至台灣之家具，伊返台後
，「阿志」指示某不知名之少年拿「０九二六手機」供伊使用，
「阿志」並交代伊簽收家具後，和持用「０九二八手機」之人聯
絡、搬走家具，伊則電約吳冠緻於指定之送、收貨處相會，嗣某
男子持該「０九二八手機」前來，當場和貨運公司人員通聯敲定
送貨時間，留下該手機，先行離去，伊仍在場等候，終經警喬裝
送貨人員查獲，扣得該留下之「０九二八手機」之部分自白；吳
冠緻直承：確實應劉彥麟邀約前往上揭現場，並在「貨物」送來
時，於簽收單上偽以「陳」字簽押，為警查扣「０九一一手機」
之部分自白；馬肇隆在偵查中、江榮仁與另承辦警員黃俊達在第
一審審理中，一致指證劉彥麟、吳冠緻確在上揭送、收貨現場，
經警當場逮捕；馬肇隆尚證實貨物簽收單上之「陳」字係吳冠緻
所偽簽（按此部分未據起訴）；黃俊達且證稱：現場茶几上共擺
放五支手機（按包含「阿志」提供給劉彥麟之「０九二六手機」
及關鍵之「０九二八手機」）各等語之證言；扣案之上揭各手機
、藏置毒品之貨物茶几一個、夾藏之愷他命二十包（驗餘淨重二
八六四．二一公克；含毒品鑑定書、照片）；系爭貨物之航空貨
運單、Ｘ光檢查儀注檢貨物報告表、進口快遞貨物簡易申報表、
貨運公司派件清單（載有收貨者之聯繫電話即上揭「０九二八手
機」）、送貨簽收單（顯示吳冠緻偽簽「陳」署押而表簽收）；
上揭各手機之通聯紀錄及基地台位址資料；衡諸劉彥麟自有之「
０九八九手機」，自其出國之前，已經密切與「阿志」之大陸手
機相通聯，返台當晚，猶有此情，足見劉彥麟在出國之前，和「
阿志」早有犯意聯絡；吳冠緻自有之「０九一一手機」，更早於
劉彥麟出國前一個月，即與關鍵之「０九二八手機」頻繁通聯，
可見和走私集團成員熟識，尤以吳冠緻於送貨簽收單上偽造「陳
」姓署押，而其自有之0000000000號行動電話儲存之
聯絡電話號碼，亦顯示出上揭「０九二八手機」之號碼，益見吳
冠緻多所掩飾，卻仍露出破綻；（「阿志」既在台灣已有最為關
鍵之「０九二八手機」原持用人可供差遣，亦有不知名少年予以
幫助，卻捨而不用，反提供其他手機給劉彥麟，專供代收家具通
聯之用，而收貨地點亦非貨主「阿志」住處，且勞動二人守候待
收，復指示收貨後立即搬走，殊違常情）等各情況證據資料，乃
認定上訴人等確有如原判決事實欄所載之犯行，因而撤銷第一審
之科刑判決，改判適用較有利之行為時毒品危害防制條例，仍論
處劉彥麟、吳冠緻以共同運輸第三級毒品罪刑（想像競合犯準走
私罪；劉彥麟處有期徒刑六年；吳冠緻處有期徒刑五年六月。並
有從刑宣告）。對於上訴人等僅為前揭部分自白，而矢口否認犯
罪，劉彥麟所為伊既毫無掩飾，使用「阿志」提供之電話與親友
通聯，又帶同三歲稚女前往收貨地，約見前妻移交小孩，不避牽
連之風險，足見主觀上並無共同犯罪之意思，實純誤遭利用；吳
冠緻所為祇使用「０九一一手機」約二週，無以之和「０九二八
手機」通聯，當時係應劉彥麟之邀，欲共進晚餐（按遭警逮捕時
，係十五時十分許，距離晚餐時間尚遠），劉彥麟要外出送小孩
，始由伊代為簽收，伊因有幫派紀錄，故不以真實姓名相示各云
云之辯解，如何咸屬飾卸之詞，不足採信，亦依卷內訴訟資料詳
加指駁、說明。並指出事發當日原持用「０九二八手機」之人在
確定來貨送達時間後，留下手機給上訴人等，即先行離去，無非
仍逗留附近，執行一般所謂「監視下交付」之毒品走私取貨典型
流程，以確保代為取貨之人不能「黑吃黑」；系爭毒品走私，係
於通關時檢查發現，雖非事先監聽電話，無何紀錄通話內容資料
，仍不影響事實認定；劉彥麟縱有利用「０九二六手機」和親友
通聯，並攜帶孩童前往現場，及約見前妻移交孩童之情，無礙其
參與上揭毒品走私之客觀作為，亦難憑為主觀上無犯罪意思之有
利認定依據；包裝愷他命之夾鏈袋二十只，係上訴人等所屬運毒
集團所有，供本件犯罪所用之物，應依毒品危害防制條例第十九
條第一項規定宣告沒收。所為之事實認定及得心證理由，俱有各
項直接、間接證據資料在案可稽，自形式上觀察，並未違背客觀
存在之經驗法則或論理法則，且事證堪謂業臻明確。原審既未採
用馬肇隆、江榮仁之警詢筆錄，作為認定本件犯罪之證據，原判
決理由甲－(二)內，說明此二傳聞資料具有證據能力一節，無非贅
文。其餘各上訴意旨，或置原判決已明白論斷之事項於不顧，就
屬原審採證認事職權之適法行使，任憑己意妄指為違法，且猶執
陳詞，仍為單純之事實爭議，或對於行文、細節等不影響於判決
主旨之事項而為指摘，均難認為適法之第三審上訴理由。依上說
明，應認上訴人等之上訴，皆為違背法律上之程式，咸予駁回。
據上論結，應依刑事訴訟法第三百九十五條前段，判決如主文。
中    華    民    國  一○○  年    六    月    二    日
                      最高法院刑事第八庭
                          審判長法官  花  滿  堂  
                                法官  黃  正  興  
                                法官  洪  昌  宏  
                                法官  徐  昌  錦  
                                法官  王  聰  明  
本件正本證明與原本無異
                                      書  記  官  
中    華    民    國  一○○  年    六    月    七    日
                                                      K